【裁判字號】    99,交聲,1815
【裁判日期】    990520
【裁判案由】    聲明異議
【裁判全文】
臺灣臺中地方法院交通事件裁定      99年度交聲字第1815號
原處分機關  交通部公路總局臺中區監理所臺中市監理站
異  議  人
即受處分人  甲○○
上列受處分人因違反道路交通管理處罰條例案件，對於交通部公
路總局臺中區監理所臺中市監理站於民國99年4月1日所為之處分
（裁監稽違字第裁61-A01YMV795號裁決書），聲明異議，本院裁
定如下：
    主  文
異議駁回。
    理  由
一、原處分機關略以：異議人即受處分人（以下簡稱異議人）甲
    ○○騎乘車牌號碼JNQ-883號重型機車，於民國99年3月8日8
    時59分許，在臺北市○○路○段處，因「機車行駛行人穿越
    道」違規，經臺北市政府警察局交通警察大隊員警依違反道
    路交通管理處罰條例第四十五條第十三款舉發，異議人於期
    限內到案提出申訴，經舉發單位查復仍有不服，本所遂於民
    國99年4月1日以裁監稽違字第裁61-A01YMV795號裁決書裁處
    新臺幣600元整，並記違規點數1點，依法應無不合等語。
二、本件異議人提出之異議理由係以：本件勤務警員並未先執行
    勸導，反在對向車道等待駕駛人違規，開罰顯為業績，而非
    維護交通，且於開單時諷刺駕駛人看不懂交通標誌，開單完
    亦未在同一處加強勸導；基隆路段於上班時間交通流量非常
    大，機車駕駛人無獨立通行車道，乃被迫與汽車駕駛人爭道
    ，不得已選擇於紅綠燈口代轉，且未嚴重危害交通安全，執
    行警員應先行勸導，而不是逕行舉發；綜上，本件舉發顯與
    違反道路交通管理事件統一裁罰基準及處理細則第3條、第4
    條、第11條及第12條之規定有違。又該路段每天均有人違規
    ，鄰近之台北市調查局每天進出車輛皆以相同方式穿越，均
    不見警員開單，為此提出聲明異議等語。
三、按行人穿越道係指在道路上以標線劃設，供行人穿越道路之
    地方；次按汽車駕駛人，爭道行駛有下列情形之一者，處新
    臺幣六百元以上一千八百元以下罰鍰…十三、機器腳踏車，
    不在規定車道行駛；汽車駕駛人有第四十五條之情形者，除
    依原條款處罰緩外，並記違規點數一點；道路交通管理處罰
    條例第三條第四款、第四十五條第十三款、第六十三條第一
    項第一款分別定有明文。
四、經查：
(一)異議人騎乘車牌號碼JNQ-883號重型機車，於99年3月8日8時
    59分許，在臺北市○○路○段處，因「機車行駛行人穿越道
    」違規，為臺北市政府警察局交通警察大隊員警製單舉發之
    事實，為異議人所不否認，並有臺北市政府警察局信義分局
    99年3月24日北市警信分交字第09934383800號函、臺北市政
    府警察局北市警交大字第A01YMV795號舉發違反道路交通管
    理事件通知單及上開裁決書在卷可稽，異議人之違規事實，
    應堪認定。
(二)按違反道路交通管理事件統一裁罰基準及處理細則第十二條
    第一項十五款固規定：因客觀具體事實，致違反本條例規定
    係出於不得已之行為之情形，未嚴重危害交通安全、秩序或
    發生交通事故，且情節輕微，以不舉發為適當者，交通勤務
    警察或依法令執行交通稽查任務人員「得」對其施以勸導，
    免予舉發。惟對於交通違規行為之舉發裁罰，係法律授權交
    通主管機關依法裁量之事項，是主管機關綜合個案違規情節
    輕重、各地點之交通情況、執法之有效性等情狀所做成之裁
    罰決定，除有違法或明顯重大瑕疵，法院原則上應尊重行政
    機關的裁量決定，不應遽予干涉介入（臺灣高等法院97年度
    交抗字第202號裁定意旨參照）。是本件異議人雖一再以執
    勤警員應以勸導取代舉發置辯，並爰引違反道路交通管理事
    件統一裁罰基準及處理細則第12條等相關規定為憑，惟查本
    件異議人確有前開交通違規事實，業已認定如前，而舉發員
    警本於自由裁量權限，考量為避免危害交通安全、秩序或發
    生交通事故等，認應予掣單舉發，不採勸導之方式處置，並
    無違法或明顯重大瑕疵，縱與異議人之期望有悖，亦難執此
    指稱該舉發有何不當可言，故異議人徒以上開規定應予勸導
    而指摘員警取締違法云云，尚無可採。
(三)次按行政行為，應以誠實信用之方法為之，並應保護人民正
    當合理之信賴；行政行為，非有正當理由，不得為差別待遇
    ，行政程序法第八條、第六條分別定有明文，此即行政法上
    之誠實信用原則、信賴保護原則及平等原則。是基於事理之
    本質，相同事件固應為相同之處理，不得任意為差別之待遇
    ，然在法治國家，遵守法規為每一國民之責任，自不得以他
    人或自己過去之違規行為未被取締，即執為自己亦可以不遵
    守規定之適法理由，否則即係曲解前揭誠實信用原則、信賴
    保護原則、平等原則及由平等原則所衍生之行政自我拘束原
    則之真義，亦即人民不得主張「不法之平等」。故行政機關
    若怠於行使權限，致人民因個案違法狀態未排除而獲得利益
    時，該利益並非法律所應保護之利益，其他人民自不能要求
    行政機關比照該違法案例而授予利益。是異議人指摘尚有其
    他車輛違法均未舉發乙情，縱認屬實，均不能據為異議人本
    件免罰之理由。
(四)另異議人之異議意旨復稱執勤員警諷刺駕駛人看不懂交通標
    誌，開單完亦未在同一處加強勸導等語，然此縱認屬實，乃
    屬公務員執勤之態度及訓練問題，應由異議人向該公務員之
    行政主管長官或機關申訴，與本院受理道路交通案件係就異
    議人違規事實之認定無涉，亦無從因此認原處分不當，併予
    敘明。
五、綜上所述，異議人確有在上開時、地騎乘機車行駛行人穿越
    道之違規行為，且於應到案日期前提出申訴，是原處分機關
    依前揭道路交通管理處罰條例第四十五條第十三款、第六十
    三條第一項第一款規定，裁處罰緩600元，並記違規點數1點
    ，核無違誤，本件異議人之異議為無理由，應予駁回。
六、據上論斷，應依道路交通案件處理辦法第19條，裁定如主文
    。
中    華    民    國    99    年     5    月    20    日
                  交通法庭  法  官  劉邦繡
以上正本證明與原本無異。
如不服本裁定，應於收受送達後5日內向本院提出抗告狀。（應
附繕本）
                             書記官  何俞瑩
中    華    民    國    99    年      5   月    20    日

司法院資訊處製作；財團法人民間司法改革基金會備份。
